最高法院民事判決　　　　　　　九十六年度台上字第八○一號
上　訴　人　智傲國際貨運有限公司
法定代理人　丙○○
訴訟代理人　楊思莉律師
上　訴　人　甲○○
被 上訴 人　蘇黎世產物保險股份有限公司
法定代理人　乙○○
訴訟代理人　劉北元律師
上列當事人間請求損害賠償事件，上訴人對於中華民國九十五年
十月三日台灣高等法院第二審判決（九十四年度保險上字第三○
號），提起上訴，本院判決如下：
    主  文
原判決關於命上訴人連帶給付及該訴訟費用部分廢棄，發回台灣
高等法院。
    理  由
本件原審判命上訴人連帶給付，雖僅智傲國際貨運有限公司（下
稱智傲公司）一人提起第三審上訴，惟其上訴理由係非基於個人
關係抗辯且認有理由，其上訴效力及於甲○○，爰併列為上訴人
，合先敘明。
次查，被上訴人主張：枋圓資訊有限公司（下稱枋圓公司）原預
定於民國九十一年二月二十三日自台灣出口十箱電腦伺服器及相
關零件等貨物一批至香港，並向伊投保貨物運輸保險。上開貨物
於九十一年二月二十二日送達第一審共同被告遠翔空運倉儲股份
有限公司（下稱遠翔公司）位於桃園縣蘆竹鄉之倉庫後，竟不見
其中二箱貨物（下稱系爭貨物），伊因此已先行給付枋圓公司保
險金額新台幣（下同）三百八十六萬三千五百七十四元。上訴人
智傲公司之員工即上訴人甲○○與訴外人郭金棟、劉永茂合作，
以空箱矇騙過關詐騙保險金，智傲公司應與甲○○負連帶賠償責
任。縱使本件非屬保險詐騙案，而單純為劉永茂等人侵占貨物之
行為，然因枋圓公司已將因此次損失對第三人之損失賠償請求權
讓與伊，故伊自得依所受讓與之債權及本身固有之侵權行為賠償
請求權，向上訴人等人依民法第一百八十四條第一項、第一百八
十五條、第一百八十八條之規定請求連帶賠償。又智傲公司承攬
系爭貨物之運送，依民法第六百六十一條、第二百二十七條規定
，亦應對系爭貨物之喪失負擔損害賠償責任等情。爰求為命上訴
人連帶給付一千零五十三萬七千零二十元，並加計法定遲延利息
之判決（被上訴人於第一審請求(一)上訴人連帶給付伊一千零五十
三萬七千零二十元本息；或(二)李訓順、遠翔公司應給付伊一千零
五十三萬七千零二十元本息；(三)上開中任一人為給付，於其給付
金額範圍內，其餘同免給付之責之判決。第一審為被上訴人敗訴
之判決，被上訴人聲明不服；原審則判決上訴人應連帶給付被上
訴人三百五十一萬二千三百四十元本息，駁回被上訴人其餘上訴
，上訴人就敗訴部分聲明不服；被上訴人就其被駁回之其餘上訴
部分，未聲明不服）。
上訴人智傲公司則以：枋圓公司對於第三人之請求權，已法定移
轉予被上訴人，即已無任何權利再供其轉讓予被上訴人。且伊與
被上訴人所訂立之業務合作合約書中明白約定，被上訴人同意拋
棄對伊依保險法第五十三條所規定之代位求償權。又被上訴人應
拒賠而未拒賠，與其所謂之「保險詐欺」行為顯無因果關係。另
即使認枋圓公司受有任何損失，亦係因其總經理即劉永茂之行為
而生，顯有與有過失之適用。且枋圓公司對伊依運送契約所得主
張之權利，依民法第六百二十三條之規定，已罹於時效而消滅等
語，資為抗辯。
原審將第一審關於駁回被上訴人請求上訴人連帶給付被上訴人三
百五十一萬二千三百四十元本息部分之判決予以廢棄，改判如被
上訴人所聲明，無非以：經查，本件被上訴人主張枋圓公司因本
件系爭貨物被侵占損失一千零五十三萬七千零二十元，枋圓公司
將上開損害得向上訴人請求損害賠償之債權讓與被上訴人，枋圓
公司並以郵局存證信函通知智傲公司，有一部給付協議書及存證
信函附卷可稽，又起訴狀已送達均可認為已通知債務人，本件被
上訴人已受讓枋圓公司之債權，其提起本件訴訟，並無不合。次
查，劉永茂坦承遺失之交換伺服器、加密控制卡各二十套、硬體
防火牆二套之系爭貨物，係其於九十一年二月二十一日下午二時
三十分許，駕車載送欲銷售予大陸雲南廣電科技有限公司之「資
料流隨選系統」資訊器材至遠翔公司時，即將系爭貨物之包裝，
以空箱方式逕行放入鐵欄之下層，而系爭貨物等物實際上卻係放
置在車內，而變易持有為所有侵占入己等情，是劉永茂顯有為自
己不法所有之意圖，又系爭貨物，既為劉永茂因業務上所持有之
物，從而劉永茂所為業務侵占之犯行，已堪認定。而本件枋圓公
司曾就系爭貨物向被上訴人投保運輸保險，甲○○曾依劉永茂、
郭金棟之要求，同意為枋圓公司出口之系爭貨物於過磅時虛增重
量，以使貨物順利入倉。雖甲○○僅主觀上認知郭金棟、劉永茂
侵占前開貨物之目的，乃係為圖詐領保險金，但對系爭貨物，係
以空箱之方式運至遠翔公司倉庫，並由伊另行增加貨物之重量，
而得以矇混進入遠翔公司倉庫之情節，卻知之甚詳，並有犯意之
聯絡。從而甲○○對枋圓公司侵權行為之事實亦堪以認定，其自
應負侵權行為損害賠償之責任。另查，甲○○為智傲公司之受僱
人，為智傲公司所不爭，其擔任該公司之報關員於辦理本件業務
時與劉永茂等侵占，則身為僱用人之智傲公司，自應負連帶賠償
責任。又智傲公司並無法舉證證明其已就監督甲○○執行職務已
盡相當之注意，或縱加以相當之注意而仍不免發生損害，則智傲
公司仍無法解免連帶負賠償損害之責。至於劉永茂為枋圓公司之
經理，其與郭金棟及甲○○共同侵權行為，則劉永茂之過失行為
（其實為故意之行為）即為枋圓公司之過失行為，自可適用過失
相抵之法則，其過失之比例（甲○○與枋圓公司）應為係一比三
，即甲○○之過失比例為三分之一，枋圓公司之過失比例為三分
之二。末查，被上訴人主張系爭貨物之價值為美金三十萬零二百
元，有發票影本乙件附卷可稽，智傲公司對此項金額並不爭執，
依侵占當時之匯率美元兌台幣之匯率為一比三十五點一元計算，
為一千零五十三萬七千零二十元，此項金額即為枋圓公司所損失
之金額，再依上述過失比例換算，枋圓公司向侵權行為人請求賠
償之金額為三百五十一萬二千三百四十元。而枋圓公司既已將債
權讓與被上訴人，則被上訴人自得向智傲公司及甲○○請求給付
上開金額之賠償。綜上所述，被上訴人本於債權讓與及侵權行為
之法則，求為判命智傲公司及甲○○連帶給付三百五十一萬二千
三百四十元本息，洵屬正當，應予准許等詞，為其判斷之基礎。
查智傲公司對枋圓公司所受損害為美金三十萬零二百元，雖有提
出發票為證，惟該發票，智傲公司已否認其實質暨形式上證據力
（見一審保險字第一八號卷第三九二頁），且於原審對枋圓公司
於未收到貨款之情形下，就賠出三十五萬人民幣之事實，加以質
疑（見原審卷第二宗第一三四頁）。原審謂智傲公司對該金額不
爭執，自與卷內資料不符，且枋圓公司所受損害究為若干，自有
查明之必要。上訴論旨，指摘原判決關此部分違背法令，求予廢
棄，非無理由。
據上論結，本件上訴為有理由。依民事訴訟法第四百七十七條第
一項、第四百七十八條第二項，判決如主文。
中　　華　　民　　國　九十六　年　　四　　月　 十九 　日
                      最高法院民事第八庭
                          審判長法官  朱　建　男
                                法官  顏　南　全
                                法官  許　澍　林
                                法官  鄭　傑　夫
                                法官  蘇　清　恭
      本件正本證明與原本無異
                                      書  記  官
中　　華　　民　　國　九十六　年　　四　　月   三十   日
                                                      G
